【裁判字號】    97,交聲,188
【裁判日期】    970731
【裁判案由】    違反道路交通管理處罰條例聲明異議
【裁判全文】
臺灣士林地方法院交通事件裁定         97年度交聲字第188號
原處分機關  臺北市交通事件裁決所
異議人即    甲○○
受處分人
上列受處分人因違反道路交通管理處罰條例事件，對於臺北市交
通事件裁決所民國96年12月26日所為之北市裁四字第裁22-AEV93
5681號處分不服，聲明異議，本院裁定如下：
    主  文
異議駁回。
 理  由
一、按汽車（依道路交通管理處罰條例第3 條第8 款規定，包括
    機器腳踏車）駕駛人拒絕接受酒精濃度測試之檢定者，處新
    臺幣（下同）60,000元罰鍰，並當場移置保管該車輛及吊銷
    該駕駛執照，且3 年內不得考領駕駛執照，道路交通管理處
    罰條例第35條第4 項前段、第67條第2 項分別定有明文。
二、原處分意旨略以：異議人即受處分人甲○○於96年9 月2日
    22時33分許，駕駛車牌號碼CNB-888 號重型機車行經臺北市
    ○○○道處，經警當場攔車稽查，發現全身酒氣，乃令其接
    受酒精濃度測試檢定，惟異議人拒絕配合，為警依法掣單舉
    發「拒絕接受酒精濃度測試之檢定」之違規，依違反道路交
    通管理處罰條例第35條第4 項前段之規定，處罰鍰60,000元
    ，並吊銷駕駛執照，3 年內禁考。
三、聲明異議意旨略以：伊不否認於上開時、地經警欄停並確有
    飲酒之事實，惟伊並無酒後駕車之違規情事，因案發當天晚
    間10時20分許，伊飲完酒後即推車步行回家，行經臺北市內
    湖區○○○道內為警員攔停並欲行酒測，伊向員警說明該機
    車（車牌號碼CNB-888 號重型機車）後輪破胎致不堪騎乘，
    伊欲由環山路推車回內湖修理，伊既未有酒醉騎乘機車之情
    事，何須酒測，故伊堅拒酒測，然事後卻接獲裁決所裁罰單
    ，伊心有不服，為此聲明異議云云。
四、經查：異議人即受處分人甲○○騎乘車號CNB-888 號重型機
    車，於96年9 月2 日22時33分許，在臺北市○○○道處，經
    警攔停舉發「拒絕接受酒精濃度測試之檢定」之違規等情，
    業據證人於異議狀中自承在卷。異議人雖以言詞置辯，惟查
    ：本案異議人甲○○騎乘旨揭車輛於96年9 月2 日22時33分
    ，行經臺北市○○○道口，見警察於該隧道內中段處實施酒
    測路檢稽查，緊急將車輛熄火，並下車改以手推方式牽行，
    嗣執勤員警見異議人形跡可疑，遂趨前攔檢稽查，始發現異
    議人身上散發酒氣等語，有臺北市政府警察局內湖分局97年
    2 月22日北市警內分交字第09730273900 號函在卷可稽。又
    本件舉發員警即臺北市政府警察局內湖分局內湖派出所員警
    陳世章及其他二位執勤員警，於異議人違規時，業將取締過
    程錄影，而員警陳世章攔檢異議人時聞到其身上有酒味，詢
    問異議人飲用多少酒，然異議人僅承認有飲用酒類卻不願據
    實告知飲用多少。嗣員警三人皆告知異議人，親眼見異議人
    於前揭路段，因見員警執行酒測勤務，遂將騎乘之機車熄火
    改以手推步行方式前進，員警並告以異議人該車之排氣管仍
    係溫熱，欲請異議人觸摸該車排氣管以資確認，異議人仍堅
    不配合。員警遂要求異議人查驗證件，並告以「有位同事在
    那邊，看到伊騎到一半才下來」等語，異議人即開始辱罵員
    警。員警遂於96年9 月2 日22點25分許第一次正式告知異議
    人應該接受酒測，然為異議人所拒絕。復於22點34分許，請
    異議人為第二次酒測，亦為異議人所拒絕。再於22時35分許
    ，對異議人進行第三次酒測，仍為異議人所拒，異議人自始
    至終皆拒為酒測，並以穢言辱罵員警，此有取締現場過程錄
    影光碟附卷可憑。衡諸經驗法則，機車排氣管裝設之目的為
    調諧引擎性能、抑制排氣噪音、降低排放污染，機車一經發
    動，因為需排放燃燒過後的高溫廢氣，使得排氣管於數分中
    之內會逐漸變為燙熱，而未發動過之機車即不需排放高溫廢
    氣，亦不會有排氣管燙熱之現象出現，是異議人明知員警正
    對於本案取締過程為攝影存證，若其真無醉態駕駛之事實，
    應於員警請其觸摸該車排氣管時予以配合，俾能立即證明己
    身之清白，然異議人非但未立即證明且提出反駁，反係蹲坐
    於地上開始打電話，異議人此一反應即與常理有違，若非真
    因醉態駕駛之情事而心虛，豈有不為自己澄清、辯駁之理。
    再異議人於異議狀中指陳旨揭車輛之後車輪已破胎許久，根
    本無法行駛，如既已破胎許久致無法騎乘，則異議人當晚應
    非係騎乘該車輛前去飲酒，那又為何選擇於飲酒後之夜晚，
    將車子由環山路推回內湖修理，該車既非係於前去飲酒途中
    突然爆胎，顯係已破胎而放置他處良久，應可另擇異議人精
    神、體力皆良好之白日再推回內湖修理，何須急於飲酒後，
    精神、體力、視線皆非佳之夜晚推行車輛，是異議人前開所
    辯，顯係為卸責飾詞狡辯，洵不可採。
五、綜上所述，異議人確有於上揭時、地騎乘機車經員警攔停稽
    查時，拒絕接受酒精濃度測試檢定之違規行為，從而，原處
    分機關依首揭道路交通管理處罰條例第35條第4 項前段之規
    定，裁處異議人罰鍰60,000元，吊銷駕駛執照，且依同條例
    第67條第2 項之規定，3 年內不得考領駕駛執照，核屬無誤
    ，本件異議為無理由，應予駁回。
據上論斷，應依道路交通案件處理辦法第19條，裁定如主文。
中    華    民    國    97    年    7     月    31    日
                        交通法庭法  官  高雅敏
以上正本證明與原本無異
如不服本裁定應於送達後5日內向本院提出抗告狀
                                書記官  田瑾俐
中    華    民    國    97    年    7     月    31    日


司法院資訊處製作；財團法人民間司法改革基金會備份。
